【裁判字號】    90,交易,286
【裁判日期】    901128
【裁判案由】    業務過失傷害
【裁判全文】
臺灣桃園地方法院刑事判決                          九十年度交易字第二八六號
    公  訴  人  臺灣桃園地方法院檢察署檢察官
    被      告  甲○○
右列被告因業務過失傷害案件，經檢察官提起公訴（九十年度偵字第五一九０、五四
四三號），本院判決如左︰
    主  文
甲○○從事業務之人，因業務上之過失傷害人，處有期徒刑月，如易科罰金以佰
元折算壹日。
    事  實
一、甲○○平日以駕駛小貨車載送貨物為業，為從事駕駛業務之人，於民國八十九年
    十二月二十一日下午一時許，駕駛車牌號碼六Ｓ－七九六號小可交通有限公司所
    有之營業小貨車，沿桃園縣八德市○○路往八德方向行駛，途經永豐路二九一巷
    口之交岔路口前，本應注意車前狀況，並隨時採取必要之安全措施，以防止危險
    之發生，且應注意汽車行駛至交岔路口，轉彎車輛應讓直行車輛先行，而依當時
    情形亦無不能注意之情況，竟疏未注意，於上開路段即貿然左轉，適有乙○○騎
    乘腳踏車自對向車道由永豐路往大湳方向行駛，行經前開交岔路口時，亦未減速
    慢行，看清左右確無來車並在不妨礙汽車通行之情況下迅速通過，致閃避不及，
    二車發生碰撞，致嚴女受有頭部傷併腦震盪、左眼眶裂傷、左肩挫傷之傷害。
二、案經孫嚴玲訴請台灣桃園地方法院檢察署檢察官偵查起訴。
    理  由
一、右揭事實，業據被告甲○○於偵審時供認不諱，核與被害人乙○○於偵審中指訴
    之情節相符，再者被害人乙○○係因本件車禍，受有頭部傷併腦震盪、左眼眶裂
    傷、左肩挫傷之傷害，並有天晟醫院驗傷診斷書乙紙、天晟醫院病歷共二十紙在
    卷為憑。
二、按汽車行駛時，駕駛人應注意車前狀況，並隨時採取必要之安全措施，且汽車行
    駛至無號誌之交岔路口，轉彎車應暫停讓直行車先行，道路交通安全規則第九十
    四條第三項、第一百零二條第一項第二款中段規定甚明。被告甲○○於右揭時、
    地駕駛上開車輛行經前開路段，依法即負有上項注意義務，且依當時情況亦無不
    能注意之情事存在，被告疏未注意前開行車規定，於前開交岔路口貿然左轉，而
    撞及對向車道行駛之乙○○所騎乘之腳踏車，致生本件車禍，其有過失甚明。又
    慢車行駛至交岔路口，其行進應減速慢行，看清左右確無來車並在不妨礙汽車通
    行之情況下迅速通過，道路交通安全規則第一百二十五條第二款亦規定甚明，查
    本件肇事路段上無任何障礙，衡情被害人乙○○苟保持慎密注意其行經交岔路口
    應減速慢行，看清左右確無來車迅速通過，應可及早發現被告所駕駛之車輛欲左
    轉至對向車道並即時閃避，詎其違反前揭規定，疏未注意以致肇事，應堪認被害
    人就本件車禍之發生亦有過失。公訴人漏未斟酌被害人就本件車禍亦有過失，尚
    有未洽，附此敘明。惟被害人雖亦因違反前開道路交通安全規則規定，堪認其就
    本件車禍之發生與有過失，惟究未能據以解免被告疏失之咎。而被害人又係因本
    件車禍受有前述之傷害結果，被害人所受之傷害與被告之過失行為間顯有相當因
    果關係，被告自應負業務過失傷害人之責。綜上本件事證已明，被告犯行洵堪認
    定，應依法論科。
三、查被告甲○○係以駕駛營業小貨車載運貨物為業，為從事駕駛業務之人，其因執
    行業務之過失肇事致人傷害，核其所為係犯刑法第二百八十四條第二項前段之因
    業務上之過失傷害人罪。按行為後法律有變更者，適用裁判時之法律，刑法第二
    條第一項前段定有明文。查本件被告行為後，刑法第四十一條規定已於九十年一
月四日修正，並自同年月十日起施行，該條文第一項修正後規定：「犯最重本刑
    為五年以下有期徒刑以下之罪，而受六個月以下有期徒刑或拘役之宣告，因身體
    、教育、職業、家庭之關係或其他正當事由，執行顯有困難者，得以一元以上三
    元以下折算一日，易科罰金。但確因不執行所宣告之刑，難收矯正之效或難以維
    持法秩序，不在此限。」「併合處罰之數罪，均有前項情形，其應執行之刑逾六
    月者，亦同。」；又同法施行法第三條之一亦同時修正規定為：「刑法第四十一
    條之規定，中華民國九十年一月四日刑法修正施行前已裁判確定之處罰，未執行
    或執行未完畢者，亦適用之。」「未諭知易科罰金之處罰者，亦同。」，並自同
    年月十二日起施行，以之與修正前刑法第四十一條規定之內容相比較，對被告所
    犯之罪刑得易科罰金之結果均相同，惟依刑法第二條第一項前段規定，仍應適用
    裁判時即修正後刑法第四十一條第一項前段之規定，附此敘明。爰審酌被告之素
    行、駕車過失情節，被害人與有過失及所受傷害程度，被告迄今尚未賠償被害人
    之損害，及其犯後態度等一切情狀，量處如主文所示之刑，並諭知易科罰金之折
    算標準。
據上論斷，應依刑事訴訟法第二百九十九條第一項前段，刑法第二條第一項前段、第
二百八十四條第二項前段、修正後刑法第四十一條第一項前段，罰金罰鍰提高標準條
例第一條前段、第二條，判決如主文。
本案經檢察官郭靜文到庭執行職務。
中      華        民        國      九十      年    十一    月    廿八  日
                                    臺灣桃園地方法院刑事第三庭
                                        法  官  林惠霞
右正本證明與原本無異。
如不服本判決，應於判決送達後十日內向本院提出上訴狀( 應附繕本 )，上訴於
臺灣高等法院。
                                    書記官   吳仁心
中        華        民        國    九十    年   十一   月    二十八    日
附論罪科刑依據之法條：
刑法第二百八十四條第二項：
  從事業務之人，因業務上之過失傷害人者，處一年以下有期徒刑、拘役或一千元以
下罰金，致重傷者，處三年以下有期徒刑、拘役或二千元以下罰金。


司法院資訊處製作；財團法人民間司法改革基金會備份。
